臺灣臺北地方法院刑事判決　　　　　　　 100年度易字第92號
公　訴　人　臺灣臺北地方法院檢察署檢察官
被　　　告　周光南
輔 佐 人即
被告之配偶　郝蓂英
上列被告因妨害名譽案件，經檢察官提起公訴（99年度偵字第27
779號），本院判決如下：
    主  文
周光南公然侮辱人，處拘役拾伍日，如易科罰金，以新臺幣壹仟
元折算壹日。
    事  實
一、周光南係新北市新店區山水畫樓B-1 區公寓大廈管理委員會
    （下稱管委會）之委員，該管委會於民國99年5月4 日晚間8
    時30分，在新北市○○區○○街65巷15號視聽教室內召開會
    議。周光南因對同為該管委會委員之高淑慧不滿，竟基於公
    然侮辱人之犯意，於同日晚間9 時30分許，在上址多數人得
    以共見共聞之處，公然對高淑慧辱稱「不要臉」，又接續於
    同日晚間9 時40分許對高淑慧辱稱「不要臉，就是不要臉」
    ，足以貶損高淑慧之人格及其於社會上之評價。
二、案經高淑慧訴由臺灣臺北地方法院檢察署檢察官偵查起訴。
    理  由
壹、證據能力方面：
    按被告以外之人於審判外之言詞或書面陳述，除法律有規定
    者外，不得作為證據，刑事訴訟法第159 條固有明定。惟按
    被告以外之人於審判外之陳述，雖不符同法第159條之1至第
    159條之4之規定，而經當事人於審判程序同意作為證據，法
    院審酌該言詞陳述或書面陳述作成時之情況，認為適當者，
    亦得為證據；當事人、代理人或辯護人於法院調查證據時，
    知有第159條第1項不得為證據之情形，而未於言詞辯論終結
    前聲明異議者，視為有前項之同意，同法第159條之5亦有明
    定。查證人即告訴人高淑慧、證人齊珮文、魏錫聰於偵查中
    之陳述，對被告周光南言，雖屬審判外之陳述，然被告於準
    備程序中就該等陳述均不爭執證據能力，並同意做為證據（
    見本院卷第17頁），本院審酌該等具有傳聞證據性質之證據
    ，其取得過程並無瑕疵，與待證事實具有關聯性，證明力非
    明顯過低，以之作為證據核屬適當，認得為證據。
貳、實體方面：
一、訊據被告固坦承有於上開時、地為上開言詞，惟矢口否認有
    何公然侮辱之犯行，辯稱：因當時告訴人不承認有私下去找
    保全公司總經理，與前主委黃泰爭辯，其即講一句「不要臉
    」，係針對事情，未針對任何人，第二次是要去抽煙，其自
    說自話、邊走邊說「不要臉就是不要臉」，但未針對何人云
    云。經查：
  (一)被告於99年5月4日晚間9 時30分許，在上址為「不要臉」之
    語，又接續於同日晚間9 時40分許，在上址為「不要臉，就
    是不要臉」之語等情，業據被告供述屬實（見本院卷第17頁
    ），核與告訴人之指述及證人齊珮文之證述相符（見臺灣臺
    北地方法院檢察署99年度他字第10527 號卷第13頁、第25頁
    ），且有臺灣臺北地方法院檢察署勘驗現場錄音檔筆錄附卷
    可稽（同上他字卷第37頁、第39頁），此情應堪認定。又本
    件發生地點係在新北市○○區○○街65巷15號視聽教室內，
    當時該管委會正召開會議，有多位委員在場，亦經被告供承
    在卷（見本院卷第17頁反面），是被告陳述上開言詞時，為
    多數人所共見共聞，所為亦符合「公然」之要件無疑。
  (二)證人齊珮文證稱：當天其有在場，在討論議題時，可能是意
    見不合，告訴人與被告有言語上爭執，其記得被告有對告訴
    人用國語說「不要臉」三個字，講了1、2句，中等音量，其
    認為「不要臉」不可能是針對在場其他人說的等語（見同上
    他字卷第25頁）。足認被告於上開時、地之言詞，係針對告
    訴人所為。被告雖辯稱文上開言詞其並未針對任何人云云，
    核已與上開證人齊珮文之證述相左，況被告於偵查中亦坦承
    當時有對告訴人講「不要臉」、「不要臉，就是不要臉」等
    言詞（見同上他字卷第39頁），其於本院審理時翻異前詞，
    顯為卸責，洵不足採。
  (三)證人齊珮文雖另證稱：「不要臉」可能是被告口頭禪等語，
    然證人齊珮文亦稱此僅為其個人推測，且經檢察官質以被告
    平常對人不管喜或怒都會說不要臉之詞（見同上他字卷第25
    頁），證人齊珮文亦答稱：不會。是證人齊珮文上開推測之
    詞，尚不足為被告有利之認定。
  (四)又「不要臉」在語義上有指人「不知羞恥」之意，對他人當
    面以此等詞句稱之，確足貶損他人人格及於社會上之評價而
    達侮辱之程度，此為公眾週知之事項。另被告在管委會開會
    之公開場合，對告訴人當面以該等言語稱之，其有公然侮辱
    告訴人之犯意甚明。
  (五)綜上，本件事證明確，被告犯行堪以認定，應予依法論科。
    至被告雖聲請傳訊證人即當時開會之其他委員或總幹事包括
    黃泰等人，然本件事證已臻明確，本院認無調查之必要，另
    輔佐人郝蓂英亦聲請調查被告及告訴人之為人，核與本案事
    實之認定無關聯性，爰均予駁回，附此敘明。
二、按刑法第309 條第1 項公然侮辱罪之侮辱，係不指摘具體事
    實，以使人難堪為目的，而以言詞、文字、圖畫或動作，表
    示不屑、輕蔑之意，足以對於個人在社會上所保持之人格及
    地位，達貶損其評價之程度者而言；被告在多數人所共見共
    聞之上址，以「不要臉」、「不要臉，就是不要臉」等語辱
    罵告訴人，足使告訴人之人格及地位遭受貶損，已如上述。
    是核被告所為，係犯刑法第309條第1項公然侮辱罪。被告係
    基於同一公然侮辱之犯意，在同一地點，於密切接近之時間
    內，以「不要臉」、「不要臉，就是不要臉」之言詞辱罵告
    訴人，其所為二行為，依社會健全觀念，難以強行分開，應
    認係接續犯，僅成立一罪。爰審酌被告因與告訴人互有仇隙
    ，心生不滿，而出言侮辱告訴人，犯後並無悔意，未與告訴
    人達成民事損害賠償之和解，及其犯罪手段、對告訴人所造
    成之損害程度、僅坦承部分犯行之犯後態度、迄未獲告訴人
    諒解等一切情狀，量處如主文所示之刑，併諭知易科罰金之
    折算標準。公訴人雖具體求刑拘役30日，惟本院認以量處如
    主文所示之刑為適當，公訴人之求刑，核屬過重，附此敘明
    。
據上論斷，應依刑事訴訟法第299條第1項前段，刑法第309條第1
項、第41條第1項，刑法施行法第1條之1第1項、第2 項前段，判
決如主文。
本案經檢察官張成業到庭執行職務
中    華    民    國   100    年    3     月    31    日
                       刑事第十四庭  法  官  賴武志
以上正本證明與原本無異。
如不服本判決應於收受送達後10日內向本院提出上訴書狀，並應
敘述具體理由；其未敘述上訴理由者，應於上訴期間屆滿後20日
內向本院補提理由書（均須按他造當事人之人數附繕）「切勿逕
送上級法院」。
                                     書記官  劉麗英
中    華    民    國   100    年    3     月    31    日
附錄本案論罪科刑法條全文
中華民國刑法第309條
（公然侮辱罪）
公然侮辱人者，處拘役或3百元以下罰金。
以強暴犯前項之罪者，處1年以下有期徒刑、拘役或5百元以下罰
金。